【裁判字號】    89,交易,294
【裁判日期】    890913
【裁判案由】    過失致死
【裁判全文】
臺灣桃園地方法院刑事判決                        八十九年度交易字第二九四號
    公  訴  人  臺灣桃園地方法院檢察署檢察官
    被      告  己○○
    選任辯護人  成介之律師
右列被告因過失致死案件，經檢察官提起公訴（八十九年度偵字第七八四八號），本
院判決如左：
    主      文
己○○因過失致人於死，處有期徒刑壹年陸月。
    事      實
一、己○○於民國八十九年三月三十日上午十時許，駕駛車牌號碼ＦＴ─一二二七號
    ＢＭＷ自用小客車，搭載友人丁○○○、甲○○、許英花，沿桃園縣蘆竹鄉○○
    村○○路，由台北縣林口鄉往桃園縣南崁方向行駛，於當日上午十時五十分許行
    經該路段編號外社東幹十三‧四電線桿附近時，應注意汽車行駛在劃有分向限制
    線之路段，不得駛入來車之車道內，且行車速度，應依標誌之規定，並須注意車
    前狀況，以防止發生危險事故，而依當時天候、路況、視距等情形，亦無不能注
    意之情事，竟疏未注意及此，貿然以時速九十公里之速度行駛於上開速限為四十
    公里之路段，並超越分向限制線，駛入對向車道，致撞擊對向由南崁往林口方向
    ，由何金木騎乘在遵行車道依規定行駛中之車牌號碼ＧＹＰ─七０五號重機車，
    造成何金木胸、腹部鈍挫傷致內出血而當場死亡。
二、案經桃園縣警察局大園分局報告相驗及死者何金木之妻乙○○訴由臺灣桃園地方
    法院檢察署檢察官偵查起訴。
    理      由
一、訊據被告己○○對於右揭事實矢口否認，辯稱：伊當時並未超車逆向行駛，係因
    被害人騎乘機車突然衝入伊之車道，伊為閃避，即將方向盤急速右轉致撞擊電線
    桿，並未撞到被害人何金木；及伊當時因癲癇症發作，故無責任能力；且符合自
    首之要件云云。經查：
    （一）被告於右揭時、地以時速九十公里之高速逆向超車行駛，致撞擊被害人何
          金木之事實，業據證人戊○○於警偵訊時、本院審理中證述：被害人當時
          行駛於對向正常車道上，被告自伊車左後方逆向超車後，不到十公尺，即
          撞擊被害人機車，當時時速約九十公里等語屬實（見偵查卷第十七頁、第
          三十一頁、本院八十九年八月七日審理筆錄）。參以被害人之機車前蓋係
          卡在被告汽車車底，又被告汽車之油漬係自對向車道之撞擊點延伸自撞斷
          電線桿之停車處等情，亦據證人即到場處理之員警丙○○證述明確，並有
          交通事故調查報告表、舉發違反道路交通管理事件通知單各一紙及現場照
          片二十六張附卷可稽。是以，被告逆向超速行駛致撞擊被害人之事實，洵
          堪認定。至依道路交通事故調查報告表所示，機車碎片係位於林口往桃園
          方向車道上，然查，車禍發生後，肇事地點並未立即進行交通管制，是以
          ，迨警員到達前仍有雙向車輛行進掃動，以致於機車碎片並非分佈於撞擊
          地點等情，業據證人丙○○證述明確（見本院八十九年八月七日審理筆錄
          ）。準此，亦不足以推翻上開本院認定被告肇事之結果。
    （二）而本件被害人何金木確係因本件車禍致受有腦、腹部鈍挫傷致內出血不治
          死亡，業經臺灣桃園地方法院檢察署檢察官督同法醫師相驗無訛，並製有
          勘驗筆錄、相驗屍體證明書及驗斷書各一份存卷可按。
    （三）被告雖以肇事時伊因癲癇症發作，故無責任能力云云置辯。然查，被告於
          發現被害人機車迎面而來時，立即急速右轉方向盤，核與一般人可能之應
          變反應相當，且被告於肇事當時之駕車狀況與肇事前並無明顯差異，業據
          證人即當時乘坐於汽車前坐之友人丁○○○證述無訛（見本院八十九年八
          月七日審理筆錄）。至證人丁○○○雖於警訊中證稱被告當時眼神呆滯、
          嘴歪到一邊，雙手緊握方向盤等語，然於本院審理時，證人丁○○○當庭
          示範、描述被告當時係「雙手緊握方向盤，嘴巴緊閉」，好像很緊張的樣
          子，與一般人遇到突發狀況之反應核無二致，與癲癇症發作時之失控情況
          尚有差異，被告此部分所辯，尚無可採。又縱被告確曾於數年前有癲癇症
          發作之病例，然被告肇事時之駕車狀況並無異常，已具論如前，且癲癇症
          之發作時間甚短，辯護人請求對被告肇事時之精神狀況進行鑑定乙節，洵
          無必要，附此說明。
    （四）又被告辯稱伊於肇事後，立即報警並自首云云。惟查，本件係由證人曾鏈
          錦之友人廖正雄報案，而非道路交通事故調查報告表上所載之「甲○○」
          ，業據證人戊○○、丙○○、甲○○證述屬實。且被告自始至終矢口否認
          犯罪，並非向該管公務員自承犯罪而受裁判，核與刑法第六十二條前段規
          定之自首要件有間。
    （五）按汽車行車速度，依標誌之規定；汽車在劃有分向限制線之路段，不得駛
          入來車之車道內；又汽車行駛時，駕駛人應注意車前狀況，並隨時採取必
          要之安全措施。道路交通安全規則第九十三條第一項第一款、第九十七條
          第二款、第九十四條第三項分別定有明文。本件肇事路段速限為四十公里
          ，有上開道路交通事故調查報告表在卷足憑，又該路段劃有分向限制線，
          有現場照片歷歷可稽（道路交通事故調查報告表上誤載為無標示）。被告
          駕車自應注意上述道路交通安全規定，且依當時天候、路況、視距等狀況
          ，又非不能注意，竟疏未注意及此，以致肇事，致被害人死亡，被告顯有
          過失，且其過失行為與被害人之死亡間，具有相當因果關係，是本件事證
          明確，被告過失犯行，堪予認定。
二、核被告己○○所為，係犯刑法第二百七十六條第一項之過失致人於死罪。爰審酌
    被告以九十公里之車速高速行駛於山區小路，並以危險方式逆向超車，以致肇事
    ，輕忽他人之生命，過失之程度非輕、犯後猶矢口否認犯行，飾詞卸責，毫無悔
    意、迄未賠償被害人家屬，及其品行、性格等一切情狀，量處如主文所示之刑，
    以資懲儆。至公訴人雖求處本罪之最高度刑二年，惟查，被告並無其他加重事由
    ，逕論以最高度刑，尚嫌過重，附此敘明。
據上論斷，應依刑事訴訟法第二百九十九條第一項前段，刑法第二百七十六條第一項
，罰金罰鍰提高標準條例第一條前段，判決如主文。
本案經檢察官呂理銘到庭執行職務。
中      華      民      國    八十九    年      九      月     十三     日
                                臺灣桃園地方法院交通法庭
                                      審判長法  官  吳爭奇
                                            法  官  呂仲玉
                                            法  官  陳永來
右正本證明與原本無異。
如不服本判決，應於判決送達後十日內向本院提出上訴狀( 應附繕本 )，上訴於
臺灣高等法院。
                                           書記官   洪明媚
中      華      民      國    八十九    年       九     月     十四    日
附論罪科刑依據之法條：
刑法第二百七十六條第一項
因過失致人於死者，處二年以下有期徒刑、拘役或二千元以下罰金。


司法院資訊處製作；財團法人民間司法改革基金會備份。
